臺灣高等法院高雄分院民事判決　　　　　　　　　　　九十三年度重上字第一三號
　　　上　訴　人
　　　即被上訴人　　高雄區中小企業銀行股份有限公司
　　　法定代理人　　連浩章
　　　訴訟代理人　　王伊忱律師
　　　　　　　　　　陳景裕律師
　　　　　　　　　　鄭美玲律師
　　　　　　　　　　周耀門律師
　　　被上訴人即
　　　上　訴　人　　丙○○
　　　訴訟代理人　　阮文泉律師
　　　　　　　　　　葉銘進律師
　　　被上訴人　　　乙○○
　　　被上訴人　　　甲○○
　　　右　一　人
　　　訴訟代理人　　李文禎律師
　　　　　　　　　　黃如流律師
右當事人間請求損害賠償事件，上訴人對於民國九十二年十二月十九日臺灣高雄地方
法院九十一年度重訴字第五五五號第一審判決提起上訴，本院於九十三年十二月十五
日言詞辯論終結，判決如下：
    主  　文
原判決關於(一)駁回高雄區中小企業銀行股份有限公司後開第二項之訴部分，(二)命丙○
○連帶給付本息部分與該部分假執行之宣告，暨訴訟費用之裁判均廢棄。
右開(一)部分，被上訴人乙○○、甲○○應再連帶給付高雄區中小企業銀行股份有限公
司新台幣壹拾柒萬壹仟壹佰捌拾伍元，及自九十一年六月七日起至清償日止，按年息
百分之五計算之利息，被上訴人甲○○另應給付自九十一年六月一日起至九十一年六
月六日止，按年息百分之五計算之利息。
右開(二)廢棄部分，高雄區中小企業銀行股份有限公司在第一審之訴及假執行之聲請均
駁回。
高雄區中小企業銀行股份有限公司其餘上訴駁回。
第一審訴訟費用及第二審高雄區中小企業銀行股份有限公司上訴費用部分由被上訴人
乙○○、甲○○連帶負擔。第二審丙○○上訴費用部分由高雄區中小企業銀行股份有
限公司負擔。
    事實及理由
一、上訴人即被上訴人高雄區中小企業銀行股份有限公司（下稱高雄企銀）於本院審
    理中，法定代理人變更為連浩章，並聲明承受訴訟，已據提出公司變更登記事項
    卡影本一紙為證，核無不合。又被上訴人乙○○未於言詞辯論期日到場，核無民
    事訴訟法第三百八十六條各款所列情形，爰依上訴人即被上訴人高雄企銀之聲請
    ，由其一造辯論而為判決，先予敘明。
二、按共同訴訟中一人之行為有利於共同訴訟人者，其效力及於全體；民事訴訟法第
    五十六條第一項第一款定有明文。所謂共同訴訟中一人之行為有利於共同訴訟人
    者，即該共同訴訟中一人提出之抗辯，就形式上觀察，係非基於其個人關係而為
    ，足認其行為係有利益於共同訴訟人而言，倘該一人係提出基於其個人關係而為
    之抗辯，自難認其係有利益於共同訴訟人。本件上訴人丙○○於法定期間內提起
    上訴，係抗辯其個人已盡職務上之監督責任，並無故意或過失，對於高雄企銀之
    損失並無因果關係，對同案被告乙○○之侵權行為，不應負連帶賠償責任云云，
    顯係基於其個人關係之抗辯，其上訴之效力，自不及於其他未提起上訴之原審共
    同訴訟人甲○○及乙○○。是甲○○抗辯其雖未上訴但為丙○○之上訴效力所及
    ，尚無可採，其所引最高法院五十二年台上字第一九三０號判例意旨係就共同訴
    訟人非基於個人關係抗辯之釋示尚屬有別，核先敘明。
三、上訴人即被上訴人高雄企銀起訴主張：被上訴人乙○○為其九如分行之職員，擔
    任大出納職務，自民國（下同）九十一年三月二十六日起至九十一年四月三日止
    ，連續盜用上訴人銀行客戶之印章及偽造中興保全公司科長謝瑜真之署押於取款
    條，盜領中興保全公司帳號0000000號帳戶內之存款，再利用作帳之方式
    ，於每日下班前將所盜領之存款以虛存款項於上開帳戶內之方式補足，共計造成
    上訴人庫存現金短缺四千七百三十一萬一千零六十五元；而被上訴人甲○○為上
    訴人九如分行之存款作業主管，負有每日檢查庫存現金之責，竟未確實檢查，即
    在庫存現金檢查表之檢查完畢無誤欄內予以蓋章，被上訴人丙○○為上訴人九如
    分行之經理，依上訴人銀行規定應督導作業主管每日確實執行覆核庫存現金盤點
    之工作，並簽章確認各營業單位業務當日每筆交易逾五百萬元者，竟未確實督導
    、覆核，其二人之行為顯有過失，且與被上訴人乙○○前開侵占行為均為造成上
    訴人損害之共同原因，自應負共同侵權行為之責。另被上訴人甲○○受僱於上訴
    人，竟違反上訴人之規定及注意義務，致上訴人受有損害，亦應負債務不履行之
    責任。而被上訴人丙○○受上訴人委任擔任上訴人九如分行之經理，卻未善盡善
    良管理人之注意義務致上訴人受有損害，上訴人自亦得依民法第五百四十四條請
    求被上訴人丙○○賠償上訴人所受之損害，爰依侵權行為及債務不履行之法律關
    係請求被上訴人等應連帶給付上訴人四千七百三十一萬一千零六十五元及自起訴
    狀繕本送達翌日起至清償日止按年息百分之五計算之利息等情。（原審判命乙○
    ○、丙○○、甲○○應連帶給付上訴人三千六百一十三萬九千八百八十元，乙○
    ○、丙○○應連帶給付上訴人一千一百萬元，及其分別起算之法定利息～乙○○
    於九十一年六月六日、甲○○於九十一年六月一日、丙○○於九十一年六月二十
    一日收受繕本）。其上訴聲明：求為判決：(一)原判決第三、七項關於駁回上訴人
    在第一審請求被上訴人乙○○、丙○○、甲○○三人連帶給付超過新台幣三千六
    百一十三萬九千八百八十元部分及其利息，與超過該部分假執行之聲請之裁判均
    廢棄。(二)右廢棄部分被上訴人乙○○、丙○○、甲○○應再連帶給付上訴人一十
    七萬一千一百八十五元及自九十一年六月二十二日起至清償日止，按年息百分之
    五計算之利息。被上訴人乙○○、甲○○應連帶給付自九十一年六月七日起至九
    十一年六月二十一日止，按年息百分之五計算之利息。被上訴人甲○○應給付自
    九十一年六月一日至九十一年六月六日止，按年息百分之五計算之利息。(三)第一
    、二審訴訟費用由被上訴人連帶負擔。(四)上訴人願供擔保，請准宣告假執行。其
    答辯聲明：求為判決丙○○之上訴駁回。
四、被上訴人即上訴人丙○○則以：依高雄企銀分層負責明細表規定，庫存現金存款
    同業表及各類報表之填製、金庫鑰匙密碼之保管均為第二層作業主管或業務主管
    核定之職權，非分行第一層經理核定之事項，自非丙○○受委任之事務，是丙○
    ○並無執行委任事務具有過失及逾越權限之可言；又本件損害之發生，實係因作
    業主管未確實執行盤點所致，丙○○並無親自盤點庫存現金之義務，僅需注意作
    業主管是否有依規定核定庫存現金之數額，並於庫存現金之檢查記錄上為核定之
    簽章，是丙○○依作業主管已核定之庫存現金表，確認作業主管已為簽章核定（
    覆核）之行為，自無何故意、過失可言；另高雄企銀分層明細表之內規，並無強
    制要求分行經理於作業主管為庫存現金時在場，分行經理在場陪同意僅是隨機監
    督之一種方式，再者丙○○親自發現本件弊案，實已盡監督之義務，並無違背職
    務之行為；另有關各項提款或匯兌於作業主管時即為核定，亦即於作業主管核定
    後，存款即已提出或款項即已匯出，經理人於傳票上簽章確認並非客戶提款或匯
    兌之必要手續，經理人亦無審核提款或匯款之職務，且只要取款條所使用之印鑑
    與原留存印鑑相符，或客戶提供匯款之款項，銀行並無拒領或拒絕匯款之理由，
    是丙○○於作業主管核定後之提款傳票上簽章，亦無所謂審核上之過失；況縱認
    丙○○於督導上有所疏失，也因所有提匯款交易於作業主管階段即已完成，丙○
    ○督導疏失之行為與高雄企銀之損害間亦無相當因果關係等為資為抗辯。其上訴
    聲明：求為判決：(一)原判決不利於上訴人丙○○部分廢棄。(二)右廢棄部分，被上
    訴人高雄企銀於原審之訴回。(三)第一、二審訴訟費用由被上訴人高雄企銀負擔。
    (四)如受不利判決，願供擔保請准宣告免為假執行。其答辯聲明：求為判決：高雄
    企銀之上訴駁回。
五、被上訴人甲○○則以：上訴人高雄企銀雖遭乙○○侵占，但已由保險獲得二千五
    百萬元及二百五十萬元之理賠，並扣押乙○○之存款七萬五千四百九十六元，是
    上訴人高雄企銀之實際損害應扣除已獲賠償之數額；依九十一年一月廿九日高雄
    企銀之通知單「主管應每日確實覆核庫存現金之盤點」，足見本件弊案發生前，
    確係由營業單位主管或自行查核主管親自覆核庫存現金，弊案發生後才規定由營
    業單位主管督導作業主管覆核庫存現金，故本件弊案發生時，檢查庫存現金並非
    甲○○之義務，甲○○自無何債務不履行之可言；況縱認甲○○負有檢查庫存現
    金之義務，然以乙○○之作案手法觀察，本件弊案發生之原因應係高雄企銀九如
    分行二樓主管出借鑰匙予乙○○，卻未陪同乙○○進入金庫，乙○○始有搬運金
    庫內千元鈔及百元鈔之機會，是此項檢查與否，與高雄企銀之損害間並無相當因
    果關係；且檢查庫存現金既為分行經理之職責，甲○○受指揮盤點現金之方式，
    亦依高雄企銀分行經理指示之大數盤點方式，且依乙○○之作案手法，一般人依
    此方式盤點既均無法發現現金短缺之情形，甲○○自無過失可言；退步言，縱認
    甲○○就本件損害之發生具有過失，惟本件損害發生之主要原因係在乙○○之侵
    占及襄理吳德政、副理林宏建交付金庫鑰匙予乙○○卻未陪同進入金庫查看，及
    分行經理丙○○未盡監督之責等違背職務之行為，乙○○、吳德政、林宏建、丙
    ○○均為高雄企銀之使用人，高雄企銀自應就其使用人之故意、過失負同一責任
    ，甲○○自得據此主張過失相抵；又高雄企銀對分行副理及襄理之請求權時效已
    消滅，故渠二人應分擔部分，甲○○應同免其責等語資為抗辯。其答辯聲明：求
    為判決高雄企銀之上訴駁回。
    被上訴人乙○○未於言詞辯論期日到場，亦未提出書狀作何聲明或陳述。其於原
    審對高雄企銀之請求不爭執，僅稱無資力償還。
六、上訴人即被上訴人高雄企銀主張前開被上訴人乙○○為高雄企銀九如分行之職員
    ，擔任大出納職務，自九十一年三月二十六日起至九十一年四月三日止，連續盜
    用高雄企銀客戶之印章及偽造取款條，盜領中興保全公司帳號0000000號
    帳戶內之存款，再利用作帳之方式，於每日下班前將所盜領之存款補足，以此方
    式侵占高雄企銀款項四千七百三十一萬零六十五元，乙○○侵占之金額及應負刑
    責部分，業經法院刑事判決認定並科罪刑在案，及上訴人丙○○為上訴人高雄企
    銀九如分行經理，甲○○為高雄企銀九如分行之存款作業主管等事實，業據其提
    出庫存現金存放同業表影本九紙、匯款申請書（代收入傳票）影本四紙、匯款回
    條影本二十四紙、各項匯出明細表影本十四紙、臺灣高雄地方法院檢察署九十一
    年度偵字第七０二九號起訴書影本、高雄地方法院九十一年度訴字第二二二九號
    刑事判決影本等為證，乙○○、甲○○、丙○○對上開事實亦不爭執（見本院卷
    第一八０頁），並經本院依職權調閱高雄地方法院九十一年度訴字第二二二九號
    刑事全部卷宗核閱屬實，是上訴人即被上訴人高雄企銀此部分之主張，堪信為真
    實。是被上訴人乙○○應負賠償高雄企銀所受庫存現金遭侵占之損失四千七百三
    十一萬零六十五元，即足認定。至上訴人高雄企銀主張被上訴人甲○○負有檢查
    庫存現金之義務、丙○○負有督導作業主管確實覆核庫存現金盤點工作之義務，
    被上訴人甲○○、丙○○因未確實檢查、督導，致上訴人高雄企銀受有損害，其
    二人具有過失，甲○○並有債務不履行、丙○○並有違背委任之責任等情，則為
    甲○○、丙○○所否認，並以前開情詞置辯。是本件所應審究之爭點為：
    (一)被上訴人甲○○應否負損害賠償責任？如其應負賠償責任則其主張過失相抵與
    時效抗辯有無理由？
    (二)上訴人丙○○應否負損害賠償責任？經查：
（一）被上訴人甲○○應否負損害賠償責任？
  １、被上訴人甲○○雖否認負有盤點庫存現金之義務，然查，上訴人高雄企銀主張
      甲○○負有盤點庫存現金義務之事實，業據其提出庫存現金存放同業表影本六
      紙為證，依該庫存現金存放同業表記載，被上訴人甲○○確有於九十一年三月
      二十六日、三月二十七日、三月二十八日、三月二十九日、四月一日、四月二
      日在庫存現金存放同業表檢查紀錄「檢查完畢無誤」欄內及作業主管欄位下蓋
      章之情事，被上訴人甲○○於前開庫存現金存放同業表上蓋章之位置乃係「檢
      查完畢無誤」欄，可知被上訴人甲○○係於檢查金庫庫存現金與該表所列庫存
      現金明細中之金額相符後，始於該欄位蓋章；被上訴人乙○○亦陳稱甲○○即
      為於前揭時日會同盤點庫存現金之人，可見被上訴人甲○○確係於前揭時日負
      責檢查上訴人高雄企銀九如分行金庫庫存現金之職員，是上訴人高雄企銀主張
      被上訴人甲○○負有盤點庫存現金之義務一節，應堪採信。至被上訴人甲○○
      雖以其僅為助理專員，不具擔任存款作業主管之資格，且庫存現金之盤點亦為
      單位主管而非存款作業主管之責任置辯，然如上述，甲○○既確於前揭時日會
      同乙○○進入金庫檢查庫存現金，並於檢查完畢後，在庫存現金存放同業表內
      蓋章，顯見甲○○確經高雄企銀指派擔任盤點庫存現金之工作，不論甲○○之
      職稱為何及是否另有他人需共負盤點庫存現金之責，均無礙於甲○○負有盤點
      金庫庫存現金義務之事實，是其否認負有盤點庫存現金之義務之抗辯，尚無可
      採。
  ２、次查，上訴人高雄企銀主張被上訴人甲○○對於盤點庫存現金具有過失之事實
      ，雖為被上訴人甲○○所否認；然查，高雄企銀之所以設置人員負責盤點庫存
      現金，其目的本即在避免庫存現金之短缺，並藉由不同人員之層層把關，加強
      其內部之控管機制，是不論甲○○欲採取何種方式清點庫存現金，其所採用之
      方式必須能達到清點庫存現金與出納人員所製作之庫存現金明細是否相符之功
      能，否則此等清點即失其意義，亦不符高雄企銀設置人員清點庫存現金之目的
      ，被上訴人甲○○自不能僅以庫存現金之數量龐大而作為其無法確實清點之理
      由；且依本件被上訴人乙○○之手法觀之，乙○○乃係以百元鈔綑綁成之顆粒
      冒充千元鈔放置於千元鈔層中，則倘甲○○能確實注意放置於千元鈔層之現金
      是否確為千元鈔，本即可輕易發現實際庫存現金與乙○○所製作之庫存現金明
      細不符之處，此種情形乃係由外觀即可察覺之事，惟被上訴人甲○○於清點庫
      存現金時，竟未確實注意放置於千元鈔層之現金是否確為千元鈔，而僅以手觸
      摸各層所擺放之鈔票顆粒數量為何，則其所為之盤點行為顯嫌疏忽而具有過失
      甚明，堪認上訴人高雄企銀此部分之主張為可採。
  ３、按民事上之共同侵權行為（狹義的共同侵權行為，即加害行為）與刑事上之共
      同正犯，其構成要件並不完全相同，共同侵權行為人間不以有意思聯絡為必要
      ，數人因過失不法侵害他人之權利，苟各行為人之過失行為，均為其所生損害
      共同原因，即所謂行為關連共同，亦足成立共同侵權行為，依民法第一百八十
      五條第一項前段之規定，各過失行為人對於被害人應負全部損害之連帶賠償責
      任（最高法院六十七年台上字第一七三七號判例意旨參照）。查，被上訴人甲
      ○○確具有盤點庫存現金之義務，且其盤點行為具有過失等情，已如前述，而
      上訴人高雄企銀因被上訴人甲○○未能確實盤點，致於九十一年三月二十六日
      、三月二十七日、三月二十八日、三月二十九日、四月一日遭乙○○侵占現金
      依序為四十五萬六千四百元、六百零三萬二千八百元、八百萬元、六百萬元、
      一千五百六十五萬元，共計三千六百十三萬九千二百元（被上訴人甲○○於九
      十一年四月三日並未負責盤點庫存現金，是日係由訴外人朱德政負責盤點，故
      高雄企銀主張之該日遭侵占金額一千一百萬元應予扣除），及乙○○於刑案審
      理中供認於九十一年三月二十六日侵占之現金十七萬一千八百六十五元，總計
      侵占金額為四千七百三十一萬一千零六十五元。此均係在甲○○於前開庫存現
      金存放同業表上蓋章認「檢查完畢無誤」之部分，自與甲○○未確實盤點之過
      失行為間，具有相當因果關係，是甲○○之過失行為，與乙○○之侵占行為，
      顯均為高雄企銀受損害之共同原因，則上訴人高雄企銀主張朱麗並與乙○○應
      共同負侵權行為責任等情，即屬有據。
  ４、被上訴人甲○○又抗辯稱九如分行副理林宏建及襄理吳德政交付金庫鑰匙與乙
      ○○，卻未陪同進入，致乙○○有機可乘，應負過失責任，該二人既為高雄企
      銀之使用人，亦屬高雄企銀之過失責任，如甲○○應負過失之共同侵權賠償責
      任，自可主張與高雄企銀之過失相抵；而上訴人高雄企銀未對分行副理林宏建
      及襄理吳德政提出訴訟，其請求權已罹於時效，上訴人甲○○亦應同免該二人
      之賠償責任云云。然按法院援引民法第二百十七條第一項過失相抵原則，減輕
      或免除賠償金額，僅於賠償權利人向其使用人以外之第三人請求賠償時，始有
      其適用，倘於賠償權利人向其使用人即賠償義務人請求賠償時，該賠償義務人
      不得以賠償權利人之其他使用人亦與有過失，以對賠償權利人主張過失相抵（
      最高法院八十八年度台上字第二六三一號判決意旨參照）；查，甲○○並不否
      認其係上訴人高雄企銀之使用人之事實，是上訴人高雄企銀對其使用人甲○○
      等人請求賠償時，甲○○自不得主張分行副理及襄理二人亦與有過失而主張過
      失相抵。又按連帶債務人中之一人消滅時效已完成者他債務人仍不免其責任，
      民法第二百七十六條第二項定有明文。本件高雄企銀對於被上訴人乙○○、甲
      ○○之侵權行為賠償請求權尚未罹於時效消滅，縱其對於分行副理林宏建及襄
      理吳德政之侵權行為賠償請求權已罹於時效而消滅，因連帶債務人各人之時效
      期間，分別起算，依民法第二百七十六條第二項規定，被上訴人自不得援引其
      他連帶債務人之時效利益而主張免責。足證被上訴人甲○○上開抗辯並無可採
      。另被上訴人甲○○抗辯高雄企銀所受之損害純屬經濟上之利益，難謂受損害
      云云，但高雄企銀所受之損害乃係遭乙○○侵占其庫存現金，則其所受之損害
      顯屬權利而非僅係利益甚明，是被上訴人甲○○此項抗辯，亦無可取。
  ５、又被上訴人甲○○另在原審抗辯上訴人高雄企銀已受領二千五百萬元及二百五
      十萬元之保險理賠，並扣押乙○○之存款，其實際受損金額應扣除此部分之保
      險理賠金額，及已扣押之存款云云。然按保險制度，旨在保護被保險人，非為
      減輕損害事故加害人之責任。保險給付請求權之發生，係以定有支付保險費之
      保險契約為基礎，與因侵權行為所生之損害賠償請求權，並非出於同一原因。
      後者之損害賠償請求權，殊不因受領前者之保險給付而喪失，兩者除有保險法
      第五十三條關於代位行使之關係外，並不生損益相抵問題（最高法院六十八年
      台上字第四二號判例意旨參照）。依此，上訴人高雄企銀雖因員工乙○○之不
      忠實行為受損而受領前開保險金，然其受領前開保險金乃係本於保險契約之法
      律關係，與因侵權行為所生之損害賠償請求權並非出於同一原因，自不因受領
      前開保險金而喪失其損害賠償請求權，又扣押債務人之存款，係將來因執行而
      取償之問題，被上訴人被抗辯稱應於本件請求賠償金額中扣除，尚非有理，故
      被上訴人甲○○上述抗辯自屬無據。
（二）上訴人丙○○是否應負損害賠償責任？
  １、上訴人高雄企銀主張丙○○對於乙○○侵占庫存現金之行為，應與乙○○及甲
      ○○負連帶賠償責任，無非以丙○○係分行經理而未確實督導作業主管甲○○
      執行覆核庫存現金之盤點工作而有過失為其依據。然為上訴人丙○○所否認，
      並以其開情詞置辯。查，依上訴人高雄企銀所提出之庫存現金存放同業表，上
      訴人高雄企銀丙○○固有於九十一年三月二十六日、三月二十七日、三月二十
      八日、三月二十九日、四月一日、四月二日、四月三日在庫存現金存放同業表
      經理欄位下蓋章之情事，有該庫存現金存放同業表影本七紙附卷可稽。惟依高
      雄企銀分層負責明細表第3－3頁（原審卷第一八四頁）出納業務第四項「庫存
      現金存放同業表及各種報表之填製」為分行第二層作業主管或業務主管核定之
      職權，非分行第一層經理核定之事項。是上開「庫存現金存放同業表」既為分
      行第二層作業主管核定之事項，且觀該表格之設計，由大出納負責清點，作業
      主管會同並覆核，且於「檢查完畢無誤」欄簽章，而完成「庫存現金存放同業
      表」之填製；且該報表為分行之文書，其內容尚包括庫存現金檢查以外之「本
      日共收」及「本日共付」等會計資料，最後方由分行經理於報表最後一欄蓋章
      。由上述流程觀之，足見庫存現金之覆核，係於檢查完畢無誤欄蓋章之分行第
      二層作業主管之職責，分行經理於庫存現金表上之簽章，雖具有監督之意義，
      但其實質內涵應係指分行經理確認於檢查完畢無誤欄簽章之作業主管，有無依
      規定前往為覆核之行為，並以此方式監督並確認庫存現金與庫存金表相符，如
      此解釋始符分層負責與層層監督之法理。況前述分層負責明細表等內規，並無
      強制要求分行經理於作業主管為庫存現金覆核時在場之規定，則理論上經理可
      到場觀看，但此並非強制分行經理應為之行為，則分行經理得在場陪同亦僅是
      隨機監督之一種方式甚明。再依本件情形，係分行經理即上訴人丙○○發揮隨
      機監督之功能，而發現本件弊案予以送辦，可認上訴人丙○○已盡其監督之義
      務，殊難認其有何疏未監督之違背職務行為。上訴人丙○○抗辯其無疏未監督
      之過失云云，自屬可採。
　２、上訴人高雄企銀主張依其銀行「業務手冊」之「出納結帳」規定「現金庫存表
      製妥後，應呈送主管人員決裁，由出納人員保管，按月份每半年製訂成冊」，
      及九十一年一月二十九日通知單「主管應每日確實覆核庫存現金之盤點」，分
      行經理對庫存現金應有覆核之責，足見分行經理在該表上蓋章並非形式而已云
      云，指其分行經理丙○○未確實督導作業主管甲○○執行覆核庫存現金之盤點
      工作而有過失。惟依前述，分行經理監督之實質內涵應係指分行經理確認於檢
      查完畢無誤欄簽章之作業主管，有無依規定前往為覆核之行為，並以此方式監
      督並確認庫存現金與庫存金表相符；而上開通知單上「主管應每日確實覆核庫
      存現金之盤點」，其真意亦應為相同之解釋，始符經驗法則，不能嚴責經理必
      每日親自盤點，否則殊無設置分層負責之需。高雄企銀此項主張尚嫌無據。其
      以次指上訴人丙○○有監督過失，應與乙○○、甲○○共同負連帶賠償責任，
      自無可採。
七、綜上所述，高雄企銀所受庫存現金遭被上訴人乙○○侵占之損失計四千七百三十
    一萬零六十五元，其請求乙○○應負侵權行為之賠償責任，即屬有據。而被上訴
    人甲○○既確有如前所述之過失，其過失行為與被上訴人乙○○之侵占行為，並
    均為上訴人高雄企銀所生損害之共同原因，則上訴人高雄企銀依據侵權行為之法
    律關係，請求(一)被上訴人甲○○與乙○○應連帶賠償上訴人高雄企銀三千六百三
    十一萬一千零六十五元，及自起訴狀繕本送達翌日即九十一年六月七日（乙○○
    於九十一年六月六日收受起訴狀繕本）起至清償日止，按年息百分之五計算之利
    息，被上訴人甲○○（九十一年五月三十一日收受起訴狀繕本）另應給付自九十
    一年六月一日起至九十一年六月六日止，按年息百分之五計算之利息。(二)被上訴
    人乙○○應賠償上訴人高雄企銀一千一百萬元，及自九十一年六月七日起至清償
    日止，按年息百分之五計算之利息。核屬有據，應予准許。上訴人高雄企銀逾此
    部分之請求，則屬無理由，不能准許。原審僅判命被上訴人甲○○與乙○○應連
    帶賠償上訴人高雄企銀三千六百十三萬九千八百八十元及上開利息，而駁回高雄
    企銀請求尚屬乙○○侵占之現金十七萬一千一百八十五元及上開利息部分，尚有
    未洽，高雄企銀就此部分上訴為有理由。至原審判命上訴人丙○○應與乙○○、
    甲○○連帶給付高雄企銀三千六百十三萬九千八百八十元本息及應與乙○○連帶
    給付高雄企銀一千一百萬元本息部分，因上訴人丙○○既無故意或過失之侵權行
    為，上訴人高雄企銀於此部分之請求為無理由，上訴人丙○○上訴指摘原審此部
    分判決不當，自有理由，應予廢棄改判。又高雄企銀上訴指丙○○尚應就乙○○
    侵占之現金十七萬一千一百八十五元及其法定遲延利息部分負連帶給付之責部分
    ，則屬無理由，應予駁回。又本件事證已臻明確，兩造其餘攻擊防禦之方法，與
    判決基礎不生影響，均不予一一論述，附此敘明。
八、據上論結，本件上訴人丙○○之上訴為有理由，上訴人高雄企銀之上訴為一部有
    理由、一部無理由，依民事訴訟法第四百六十三條、第三百八十五條第一項、第
    四百四十九條第一項、第四百五十條、第七十九條、第八十五條第二項前段，判
    決如主文。
中　　　華　　　民　　　國　　九十三　　年　　 十二 　　月　　二十九　　日
                                        民事第五庭
                                            審判長法  官   蔡明宛
                                                  法  官   黃科瑜
                                                  法  官   林健彥
正本係照原本作成。
高雄區中小企業銀行股份有限公司如對本判決上訴，須於判決送達後二十日內向本院
提出上訴狀，其未表明上訴理由者，應於上訴後二十日內向本院提出上訴理由書（均
須按他造當事人之人數附繕本）。上訴時應提出委任律師或具有律師資格之人之委任
狀，並依附註條文規定辦理。
其餘不得上訴。
中　　　華　　　民　　　國　　九十三　　年　　 十二 　　月　　二十九　　日
                                              法官書記官   張明賢
附註：
民事訴訟法第四百六十六條之一：對於第二審判決上訴，上訴人應委任律師為訴訟代
理人，但上訴人或其法定代理人具有律師資格者，不在此限。
上訴人之配偶、三親等內之血親、二親等內之姻親，或上訴人為法人、中央或地方機
關時，其所屬專任人員具有律師資格並經法院認適當者，亦得為第三審訴訟代理人。
第一項但書及第二項情形，應於提起上訴或委任時釋明之
